【裁判字號】    95,訴,1518
【裁判日期】    951130
【裁判案由】    臺灣地區與大陸地區人民關係條例
【裁判全文】
臺北高等行政法院判決
                                     95年度訴字第1518號
原      告  甲○○
被      告  內政部
代  表  人  乙○○（部長）
上列當事人間因臺灣地區與大陸地區人民關係條例事件，原告不
服行政院中華民國95年4 月18日院臺訴字第0950084447號訴願決
定，提起行政訴訟。本院判決如下：
    主  文
原告之訴駁回。
訴訟費用由原告負擔。
    事  實
一、事實概要：原告於94年10月11日，代其配偶何珠瓊向被告申
    請來臺團聚，嗣何珠瓊於94年12月30日接受被告所屬警政署
    入出境管理局（以下簡稱境管局）於高雄服務處對其實施之
    訪談，惟經被告比對面談紀錄與高雄縣政府警察局岡山分局
    （以下簡稱岡山警分局）訪查紀錄表內容，發現何珠瓊說詞
    有瑕疵，遂核定為未通過，並依大陸地區人民申請進入臺灣
    地區面談管理辦法（以下簡稱面談管理辦法）第10條第2 款
    規定，於95年1 月19日以台內警境平萍字第0950912836號不
    予許可處分書函何珠瓊略以所請不予許可等語。原告不服，
    以自己之名義提起訴願，遭決定駁回，遂向本院提起行政訴
    訟。
二、兩造聲明：
  (一)原告聲明：
    1.訴願決定、原處分均撤銷。
    2.訴訟費用由被告負擔。
  (二)被告聲明：
    1.駁回原告之訴。
    2.訴訟費用由原告負擔。
三、兩造主張：
  (一)原告主張之理由：
    原告於88年前往中國大陸福州地區經商，92年7 月間認識何
    珠瓊，生活共處，相互了解。93年11月回臺後，原告得知其
    母罹患血液腫瘤，進行化療期間須人看護，原告遂留在臺灣
    照料其母。原告本打算療程結束即回福州，惟迄94年8 月間
    療程結束，經主治醫師會診告知其母之泌尿系統無法恢復，
    須長期治療，每日換藥、每月換管，原告為使其早日康復，
    乃繼續停留臺灣，期間皆係由原告獨自一人照料其母。嗣原
    告於94年9 月間返回福州告知何珠瓊臺灣家中情形，請其考
    慮清楚再結婚，來臺團聚。因原告與何珠瓊皆係二度婚姻，
    渠等決定結婚已經過歷鍊，故絕非假結婚，被告否准原告所
    請，顯有違誤，原處分應予撤銷。
  (二)被告答辯之理由：
    1.按「大陸地區人民接受面談，有下列情形之一者，其申請
      案不予許可；已許可者，應撤銷或廢止其許可：．．．二
      、其臺灣地區配偶未接受或未通過訪談。」，為面談管理
      辦法第10條第2款所明定。
    2.本件原告於94年10月30日在岡山警分局所為之訪查紀錄表
      載明略以：
      有無前科（如有前科，其前科種類為何）：妨害自由、
        竊盜、賭博。
      戶籍地址：高雄縣岡山鎮○○里○○路5巷23號。
      現住地址：高雄縣岡山鎮○○里○○路116巷32號。
      訪查內容（大陸配偶尚未入境）：無結婚之準備，婚後
        可能居住在高雄縣岡山鎮○○里○○路116 巷32號。因
        母親生病中，娶大陸新娘要照顧母親。
      而原告於94年12月30日10時38分至10時55分在境管局高雄
      服務處接受訪談，經比對上開訪查紀錄及其出入境紀錄，
      發現原告說詞有下列瑕疵：
      原告稱只有恐嚇取財前科，惟訪查紀錄查有妨害自由、
        竊盜及賭博前科。
      婚後居住戶籍地址，惟訪查時稱可能居住現住地址。
      原告稱已於戶籍地居住10年多，顯與訪查結果不符。
      原告稱獨自赴大陸6至7天辦理結婚，惟查其自94年9月5
        日出境，至94年9月19日入境長達15日（其於94年9月14
        日登記結婚）。
      原告表示其在大陸仍有工作，惟回臺至今皆無工作及收
        入，亦無積蓄，兄、姊及弟每月各給新台幣1 萬元生活
        。娶妻為與母作伴，照顧母親（因子宮頸癌須每天換藥
        ）。
      原告稱與何珠瓊認識長達4、5年，惟無出遊照或婚紗照
        ，且赴大陸結婚亦無宴客、聘金或禮品，依經驗法則判
        斷，顯不合常情。
    3.經查境管局面談人員對原告實施訪談後即作成書面紀錄，
      且該訪談紀錄業經其親閱確認無訛後始簽名捺印，足證相
      關訪談內容係其於自由意志下所為。經比對相關資料，原
      告說詞顯有瑕疵，又無積極事證足認其與何珠瓊之婚姻為
      真實，顯見2 人婚姻係為達單一入境照料原告母親之目的
      。從而被告據以審認訪談未通過，並予以否准原告所請，
      依法並無違誤。是原告之訴為無理由，應予駁回。
    理  由
一、按提起任何訴訟請求法院裁判，均應以有權利保護必要為前
    提，具備權利保護必要者，其起訴始有值得權利保護之利益
    存在，故又稱為訴之利益；是原告之訴依其所訴之事實係欠
    缺權利保護必要者，即屬無訴之利益，在法律上顯無理由，
    行政法院得不經言詞辯論，逕以判決駁回之，行政訴訟法第
    107條第3項定有明文。
二、經查原告係以其名義向本院提起本件行政訴訟，惟查系爭處
    分即被告95年1 月19日台內警境平萍字第0950912836號不予
    許可處分書之對象係何珠瓊，有該處分書影本1 份附卷可稽
    ，並為原告所不爭執，自堪認為真正。第以何珠瓊與原告係
    屬兩個不同之自然人權利義務主體，人格各自獨立，則原告
    自不能以其個人身分，對不同人格（何珠瓊）之行政爭訟事
    件為任何主張或訴訟行為，揆之首揭說明，其有當事人不適
    格之程序上不合法，甚為顯然，而其所提本件訴訟，該事項
    係屬無法補正之事項，是原告之訴，依其所訴之事實，在法
    律上顯無理由，依首開法條規定，本院自得不經言詞辯論，
    逕以判決駁回之。
據上論結，本件原告之訴為無理由，依行政訴訟法第107條第3項
、第98條第3項前段，判決如主文。
中    華    民    國    95    年    11    月    30    日
                          第四庭審判長法  官  侯東昇
                                      法  官  楊莉莉
                                      法  官  林育如
上為正本係照原本作成。
如不服本判決，應於送達後20日內，向本院提出上訴狀並表明上
訴理由，如於本判決宣示後送達前提起上訴者，應於判決送達後
20日內補提上訴理由書（須按他造人數附繕本）。
中    華    民    國    95    年    11    月    30    日
                                      書記官  蘇亞珍


司法院資訊處製作；財團法人民間司法改革基金會備份。
